【裁判字號】    98,上更(一),171
【裁判日期】    990118
【裁判案由】    違反電業法
【裁判全文】
臺灣高等法院高雄分院刑事判決     98年度上更(一)字第171號
上  訴  人  臺灣高雄地方法院檢察署檢察官
被      告  甲○○
選任辯護人  薛西全律師
            劉妍孝律師
            邱國逢律師
上列上訴人因被告違反電業法案件，不服臺灣高雄地方法院95年
度訴字第469 號中華民國96年3 月1 日第一審判決（起訴案號：
臺灣高雄地方法院檢察署94年度偵續字第263 號），提起上訴，
本院判決如下：
    主  文
上訴駁回。
    理  由
一、公訴意旨略以：被告甲○○係吉城建設有限公司（起訴書及
    原審判決書均誤載為『吉成建設股份有限公司』，下稱吉城
    公司）之負責人，自民國（下同）90年9月至11月間某日起
    ，為減少其所自建位於高雄縣美濃鎮○○街3之31號至33 號
    三戶房屋之電費支出，而破壞臺灣電力股份有限公司（下稱
    台電公司）基於使用借貸關係，委由用戶保管而設置於上址
    內，以供應電力之電號為：00000000、00000000、00000000
    之電度表箱外之封印鎖，俾開啟電表，再自行加裝具有阻抗
    電錶轉速之電子零件，而改變電表之內部結構，致使電表所
    呈現之用電度數少於實際用電度數而失準，其後再將封印鎖
    重新裝入，以逃避台電公司人員之稽查。嗣於92年6月17日
    ，經台電公司鳳山區營業處稽查人員於一般稽查時發現其電
    度錶之封印鎖有遭撬開之痕跡，經會同警員、被告到場勘查
    ，以高阻計儀器測試上開電表，發現均裝有電阻零件等情事
    ，並扣得遭改變結構之電度錶3具。因認被告涉有觸犯電業
    法第106條第3款之改變電度表構造使其失效不準竊電罪嫌等
    語。
二、程序事項之審查
  (一)按犯罪之被害人，得為告訴；告訴人接受不起訴處分書後，
    得於七日內以書狀敘述不服之理由，聲請再議，刑事訴訟法
    第232 條、第256 條第1 項前段分別定有明文。又依同法第
    236 條之1 規定，告訴得委任代理人行之；是告訴人聲請再
    議，當然亦得委人代行。又告訴人之委任代理人提出告訴或
    聲請再議，其程式如有欠缺，而其情形可補正者，刑事訴訟
    法雖未設有應定期間命其補正之規定，惟為符合憲法保障人
    民訴訟權之意旨，自無不許其補正之理。查告訴人委任代理
    人提出告訴及聲請再議，其委任狀或聲請書狀係屬刑事訴訟
    法第五十三條所規定之非公務員製作文書之一種，其製作人
    固應依該條規定在該文書上簽名或蓋章，始合於法定程式。
    然此項簽名或蓋章之作用，係在證明文書之真正，為該項文
    書形式上之必備程式，並非委任代理人提出告訴或聲請再議
    之法定要件；如有所欠缺，參照司法院院解字第三○○六號
    解釋意旨，尚非屬絕對不得補正之事項。且刑事訴訟法第二
    編第一章第一節，關於告訴及聲請再議之規定，雖無如第三
    編第三章關於上訴不合法律上程式而可補正者，應定期間先
    命補正之規定。但聲請再議與聲明上訴，同為不服下級審之
    處分或裁判，向上級審請求救濟之程序，法理相同，自亦應
    為同一之解釋，而准聲請再議之告訴人就不合程式之書狀加
    以補正。又此項補正之目的既在除去書狀程式上之欠缺，則
    其補正之法律效果自應溯及於其提出書狀之始期。因此，倘
    告訴人實際上確已委任代理人提出告訴及委任代理人具狀聲
    請再議，雖漏未提出委任書狀或於再議聲請書狀內漏未簽名
    或蓋章，然如其事後已補正完畢者，其程式上之瑕疵即已除
    去，縱其補正完畢之時間已逾聲請再議之法定七日期限，依
    上說明，尚難認其告訴及聲請再議為不合法。（最高法院89
    年度台非字第75、128號判決意旨參照）本件公訴意旨認被
    告涉嫌觸犯之電業法第106條之「改變電度表構造使其失效
    不準竊電罪」，該罪於電業法並未特別明文規定須告訴乃論
    ，而屬於非告訴乃論之罪，故告訴人台電公司於94年12月8
    日始補提出告訴委任狀（見偵三卷第14頁），並無逾6個月
    告訴期間之問題，已生補正之效力。另告訴人台電公司就檢
    察官於94年9月15日以94年度核退偵字第234號所為之不起訴
    處分，於法定期間委由代理人許金田具狀聲請再議，雖未附
    具委任狀，且再議聲請狀亦漏蓋公司代表人職章，惟該再議
    聲請之狀尾，已有蓋上告訴人台電公司之公司大章（見偵三
    卷第6頁），且嗣後所補正提出之告訴委任狀中，亦已蓋上
    台電公司之公司大章及法定代理人黃營杉之小職章（見偵三
    卷第14頁），已明確表示有委任代理人提出告訴及聲請再議
    之意旨無訛，上開再議案件嗣經台灣高等法院高雄分院檢察
    署檢察長命令台灣高雄地方法院檢察署續行偵查，嗣據續行
    偵查之檢察官提起公訴在案等情，有相關之偵查卷宗可稽。
    揆諸首開最高法院判決意旨之說明，本件告訴人台電公司委
    任代理人提出告訴及聲請再議之程式，其欠缺既已補正，原
    不起訴處分自不生因再議程式不合法而告確定之效果。本件
    關於告訴及聲請再議之程序事項方面，並無刑事訴訟法第30
    3第4款之情形，應無疑義，被告選任辯護人認台電公司之告
    訴及聲請再議均不合法，原不起訴處分已確定，執此指摘原
    審未依該款之規定諭知不受理判決，認原判決有適用法則不
    當之違法云云，自非可採。
  (二)按被告以外之人於審判外之陳述，雖不符刑事訴訟法第15 9
    條之1 至第159 條之4 等4 條之規定（即傳聞法則例外得為
    證據之情形），而經當事人於審判程序同意作為證據，法院
    審酌該言詞陳述或書面陳述作成時之情況，認為適當者，亦
    得為證據。當事人、代理人或辯護人於法院調查證據時，知
    有第159 條第1 項不得為證據之情形，而未於言詞辯論終結
    前聲明異議者，視為有前項之同意，刑事訴訟法第159 條之
    5 定有明文。本判決下列所引用之供述及非供述傳聞證據部
    分，檢察官、被告及其辯護人於本院行準備程序時，對於上
    開證據之證據能力均未加爭執，嗣於本院審理程序，調查上
    開證據，加予提示並告以要旨時，分別請檢察官、被告及其
    辯護人表示意見，其等均未於言詞辯論終結前聲明異議，本
    院審酌上開證據作成時之情況，認均與本件待證事實具有關
    聯性，且查無證據足以證明供述證據部分，陳述人有受不法
    取供或違反其自由意志而陳述之情形，而非供述證據部分，
    亦查無遭變造或偽造之情事，顯見上開證據之證明力非明顯
    過低，衡酌各該證據資料，作為本案之證據亦屬適當，自均
    得為證據，而有證據能力。
三、按犯罪事實應依證據認定，無證據不得認定犯罪事實；不能
    證明被告犯罪者，應諭知無罪之判決，刑事訴訟法第154 條
    第2 項、第301 條第1 項分別定有明文。又事實之認定，應
    憑證據，如未能發現相當證據，或證據不足以證明，自不能
    以推測或擬制之方法，為裁判基礎；且認定不利於被告之事
    實須依積極證據，苟積極證據不足為不利於被告事實之認定
    時，即應為有利於被告之認定；另認定犯罪事實所憑之證據
    ，雖不以直接證據為限，間接證據亦包括在內，然而無論直
    接證據或間接證據，其為訴訟上之證明，須於通常一般之人
    均不致有所懷疑，而得確信其為真實之程度者，始得據為有
    罪之認定，倘其證明尚未達到此一程度，而有合理之懷疑存
    在而無從使事實審法院得有罪之確信時，即應由法院為諭知
    被告無罪之判決（最高法院40年台上字第86號、30年台上字
    第816 號、76年台上字第4986號判例意旨參照）。另依刑事
    訴訟法第161 條第1 項規定「檢察官就被告犯罪事實，應負
    舉證責任，並指出證明之方法。」，因此，檢察官對於起訴
    之犯罪事實，應負提出證據及說服之實質舉證責任。倘其所
    提出之證據，不足為被告有罪之積極證明，或其指出證明之
    方法，無從說服法院以形成被告有罪之心證，基於無罪推定
    之原則，自應為被告無罪判決之諭知（最高法院92年台上字
    第128 號判例意旨參照）。
四、公訴意旨認被告涉犯電業法第106 條第3 款改變電度表構造
    使其失效不準竊電罪之罪嫌，無非係以上開事實，有證人梁
    文壽於偵查中之證述（證明稽查當天發現電表之封鎖有被撬
    開痕跡，會同被告將3 只電表拆下後，以高阻計儀器顯示測
    試電表，發現裝有電阻零件，均遭人以改變內部結構之方式
    ，使電度失準等事實）、用電實地調查書3 份（證明同上開
    事實）、本件電表之用電情形明細表（證明發現上開事實後
    ，比對上開用戶之用電紀錄，發現於92年6月17日更換電表
    後，對照前期用電度數有明顯增加，證明上開電表更換前有
    失準之情形。另對照更換電錶前，於90年、91年、92年同期
    用電度數，發現自90年11月起之用電度數呈現明顯減少，證
    明被告涉嫌於90年9月之後，11月抄錶前之某日，有加予改
    變電表之內部結構等事實。）、被告之供述及現場照片3張
    （證明上開住宅皆由被告本人使用及疑似於該處經營民舍事
    實，足認被告涉嫌為節省電費開支而為上開犯行等事實）等
    證據，為其主要依憑之論據。
五、訊據被告甲○○固不否認其係吉城公司之負責人，及該公司
    所興建屬公司所有高雄縣美濃鎮○○街3之31號至33號房屋
    之電度表外箱封印鎖有遭破壞，且該3具電度表遭加裝具有
    阻抗電表轉速之電阻器等事實，惟堅詞否認有何改變電度表
    構造使其失效不準之竊電犯行，辯稱：伊並未破壞本件3具
    電度表外箱封印鎖，也未在電度表內加裝電阻器，伊不知係
    何人所為，伊僅係吉城公司負責人，未實際居住使用該房屋
    ，伊人居住於高雄市，公司營業所亦設於高雄市，系爭房屋
    由吉城公司興建完成後，期間有因促銷房屋，而有代銷之廣
    告公司工作人員進駐，挑其中一間裝修當辦公室使用，因此
    該間房屋用電量會增加，相較之下其他二間房屋之用電量會
    較小，又曾出租或出借給他人使用過，因非固定在使用，所
    以用電量，本來就會增加或減少，91年間起至92年6月間，
    因出售將房屋先交給買受人整修裝潢，92年7月交屋後，買
    受人開始居住使用，又逢夏天開冷氣關係，所以92年7月以
    後使用電量大量增加是正常現象，不能以此推認之前用電量
    少即係竊電，系爭三間房屋，伊未經營民宿，僅係伊弟弟林
    俊清張貼民宿廣告在該屋外，伊在高雄市之住家及公司營業
    地址，使用電量均很大，每期應繳電費額甚高，伊如真有竊
    電動機與行為，不可能用電量大的高雄市住家及公司營業所
    不竊電，反而在用電量甚小的系爭房屋竊電，伊因為是吉城
    公司負責人，系爭三間房屋是公司興建所有，依約向台電公
    司申請裝設電度表用電，在民事上，公司必須繳納本件漏繳
    不足之電費，如因此受罰款，公司亦須負責，因此伊以公司
    負責人身分，才在場說寫少一點，以減少公司補繳或受罰之
    金額，此舉並非伊承認有竊電之犯行，伊在之前上訴三審期
    間，已依律師建議，以吉城公司名義已與台電公司和解，就
    本件吉城公司應負之民事責任，繳納系爭房屋應補差額之電
    費予台電公司等語。
六、經查：
  (一)被告甲○○擔任負責人之吉城公司，在高雄縣美濃鎮○○街
    3之31號至33號，所興建之三戶房屋，於92年6月17日，經告
    訴人台電公司，其所屬鳳山區營業處稽查人員，到上開三戶
    房屋進行一般電度表稽查時，發現上開3戶房屋之3具電度表
    外之封印鎖，均有遭撬開之痕跡，經會同警員、被告到場勘
    查，以高阻計儀器測試上開電表，發現3具電度表內均裝有
    電阻零件，均遭改變結構之事實，已分別據證人即台電公司
    員工許金田、梁文壽、蔡進豐、陳春芳等人先後於偵查、原
    審及本院上訴審證述明確（偵二卷第4-6、35-36頁、偵三卷
    第16-18頁、原審卷第53-57、128-131頁、本院上訴卷第33-
    38、53-68頁），而92年6月17 日台電公司人員稽查系爭房
    屋電度表當時，有請被告到場會同勘驗，被告對於系爭3具
    電度表外之封印鎖遭撬開，電度表內確有加裝電阻器乙節，
    於原審行準備程序時，對此事實並不爭執（見原審卷第41頁
    ），又本件系爭房屋之3具電度表，經原審命告訴人台電公
    司提出，於審理時勘驗結查，確認外封印鎖均遭破壞，且各
    該電度表內均加裝有電阻器無訛，製有勘驗筆錄及勘驗拍攝
    之照片5幀附卷可稽（見原審卷第130、139-140頁），此外
    ，復有台電公司提出之稽查現場照片6幀、系爭電度表內部
    加裝電阻器之特寫、對比照片2幀（見偵三卷第22-24頁、本
    院上訴卷第14-16、41頁）、用電實地調查書3份（見偵二卷
    第28-30頁、）及稽查當時所拍錄之VCD影像1張（見原審卷
    第168頁）等附卷可資佐證，上開毀損電度表外之封印鎖及
    在電度表內加裝電阻器之事實，固堪以認定。
  (二)惟查，被告雖係吉城公司之負責人，系爭3戶房屋係吉城公
    司於84年6月28日至85年4月22日間所興建，為該公司所有並
    取得使用執照，然被告實際係設籍且居住於高雄市左營區○
    ○○路453號，吉城公司之營業所先後設在高雄縣美濃鎮○
    ○路188巷8號、高雄市○○區○○路185號6樓之1、高雄市
    左營區○○○路453號1樓，均未在上開系爭3戶房屋設籍或
    設營業所址，亦未實際搬入居住使用或實際供公司營業使用
    乙節，有被告戶籍查詢資料乙份（見原審卷第70頁）、被告
    提出之高雄縣政府建設局於85年5月14日以(85)高縣建局建
    管字第肆陸零捌、肆陸零捌之壹、肆陸零捌之貳號核發之系
    爭3戶房屋使用執照影本3張（見原審卷第34-36頁、吉城公
    司設址：高雄縣美濃鎮○○路188巷8號）、健康保險局高屏
    分局投保單位（受通知人：吉城公司、設址：高雄市左營區
    ○○○路453號1樓）保險對象異動暨減免清冊影本、勞工保
    險局（受通知人：吉城公司、設址：高雄市左營區○○○路
    453號1樓）保險費繳款單影本、台電公司電費通知及收據影
    本2張（受通知人：被告甲○○、地址：高雄市左營區○○
    ○路453號2樓）及台電公司電費通知及收據影本（受通知人
    ：吉城公司、設址：高雄市○○區○○路185號6樓之1）等
    附卷可證（見原審卷第28-31頁、本院更一審卷第49頁）；
    復經原審依職權函查被告及吉城公司有無在系爭3戶房屋地
    址申請裝設電話使用，據覆稱均無申租資料等情，此亦有中
    華電信鳳山營運處服務中心95年7月21日傳真資料及中華電
    信股份有限公司台灣南區電信分公司95年8月11日南行三字
    第0950000330號函附卷可參（見原審卷第76-81、83頁）。
    按房屋所有人向台電公司申裝電度表，由台電公司供電之用
    電戶，固有向台電公司繳納電費之義務，此乃民事契約當事
    人履行債務之責任。而電業法第106條第3款「損壞或改變電
    度表、無效電力計、其他計電器之構造，或以其他方法使其
    失效不準者」之竊電罪，乃刑事犯罪之行為人刑罰，該罪處
    罰之主體，為有犯罪故意之竊電行為人，此規定並非行政刑
    罰之性質，更非屬對於法人違反行政法上義務之處罰，自無
    公司法人違反該項義務規定，即科以刑罰，或有轉嫁罰規定
    之適用。本件系爭3戶房屋固係被告開設之吉城公司所有，
    公訴意旨所指在系爭3戶房屋竊電之時間即90年9至11月間起
    迄92年6月17日間，被告雖為吉城公司之負責人，實際負責
    繳納系爭3戶房屋之電費，依上揭說明，吉城公司固應對竊
    電而漏繳之電費及依約所受罰款，負有繳納之義務，惟此乃
    民事契約責任，與行為人之刑事刑罰責任，性質迥異，被告
    及吉城公司既均未在系爭3戶房屋實際居住使用或進駐充當
    營業所使用，果無其他積極明確證據足證本件竊電犯行，係
    被告所為，自不能以系爭房屋有竊電之事實，而徒以系爭房
    屋電費應由吉城公司負擔，被告為吉城公司之負責人，即遽
    推認被告為本件竊電犯罪行為之主體，為竊電之犯罪行為人
    自明。準此，被告主張系爭3戶房屋是吉城公司興建所有，
    吉城公司向台電公司申請裝設電度表用電，依約在民事責任
    方面，吉城公司必須繳納本件竊電所漏繳不足之電費及竊電
    因此所受之罰款，因此伊以公司負責人身分，才在稽查現場
    請求房屋內器具寫少一點，讓罰金罰少一點，以減少或減輕
    公司應補繳或受罰之金額，此舉並非伊承認有竊電之犯行等
    語，揆諸首揭說明，被告所辯自屬有據，本件尚不得僅以被
    告在台電公司人員稽查系爭房屋之電度表時，有向台電公司
    人請求少寫一點之情事，即逕認被告已自承有為本件公訴意
    旨之竊電犯行甚明。
  (三)次查，被告主張吉城公司興建系爭3戶房屋後，因一直賣不
    出去，而有出租及出借他人使用等情形，已據被告提出房屋
    租賃合約書3份（見原審卷第32-34頁）附卷可佐，並經證人
    即被告胞弟林俊清證稱：「被告蓋好房子後，我有借用過。
    （90年6月起該3戶房屋何人使用？）偶而我想使用時，也會
    向吉城公司借用」、「這三戶房屋建設公司斷斷續續有促銷
    ，但是賣不出去，我偶而有借用該三戶房屋，有時候朋友來
    美濃鎮玩，會借用房屋住宿」等語無訛（見原審卷第123-12
    7頁）。而系爭3戶房屋，吉城公司雖於92年7月1日始點交予
    買受人黃富美、李鋒一、李宜諭等人，但吉城公司於91年2
    月22日，就系爭雙峰街3-32房屋，既與買受人李宜諭簽定買
    賣契約，並陸續由買受人僱工在系爭3戶房屋內整修裝潢，
    且於92年6月17日台電公司至現場稽查電度表時，買受人正
    在整修、使用系爭房屋等事實，已據證人黃富美、李鋒一、
    李宜諭等人於警詢時證述明確（見偵二卷第10 -15頁），復
    經證人即被告胞弟林俊清證稱：「我是用我太太李宜諭名義
    買下美濃鎮○○街3-32號（現門牌改為美濃鎮○○街○ 段31
    8 號）。另2 戶分別是李鋒一、黃富美購買，供我做民宿使
    用。房屋是91年就買了，直到92年7 月才交屋。台電勘查前
    我就開始整修，約92年初開始整修房屋，我才開始繳納這3
    戶房屋電費。92年6 月17日台電公司至現場勘查時，我正在
    整修使用該房屋。（買來或租來使用？）之前就買來改建。
    （交屋之前誰在使用？）兩方面配合，依照我的需要，有部
    分由吉城公司出費，有的部分由我支出」等語綦詳（見原審
    卷第123-127 頁、本院上訴卷第83-93 頁），並有證人李宜
    諭等人提出之聲明書、存證信函、不動產買賣契約書等附卷
    可資佐證（見偵二卷第25-27 頁、原審卷第141-142 頁）。
    另被告之胞弟林俊清，自91年間起即在系爭3 戶房屋張貼民
    宿廣告，且有經營民宿等事實，除據證人林俊清自承：「我
    目前從事美濃民宿業者，92年6 月之前就有張貼民宿廣告，
    準備從事民宿。房屋是91年就買了，我購買後就有張貼民宿
    廣告，民宿廣告上電話『0000000 、0000000000』都是我的
    電話沒錯。李宜諭是我太太，以其名義買的那間，我在使用
    ，其餘2 間買後，跟我們一起經營民宿，我在管理」等語明
    確外（見原審卷第123-127 頁、本院上訴卷第83-93 頁），
    並經證人即台電公司人員蔡進豐證稱：「92年6 月間被查獲
    時，系爭房屋3 棟當時均有經營民宿營業行為，我最近到現
    場去查看，也發現仍有民宿的招牌存在，我也曾經打廣告招
    牌上民宿的電話詢問，確實有經營民宿」（見偵三卷第22頁
    ）、「（系爭房屋）經營民宿，有安裝冷氣、電熱器，出租
    民宿」、「現場的用電設備，有冷氣機、電能熱水器、日光
    燈、電視機、電冰箱、電扇、開飲機等設備」、「查獲三戶
    是作民宿使用」、「查獲當時請負責人到場，被告及其弟弟
    林俊清都在場」、「經營民宿是林俊清，但甲○○是（吉城
    公司）負責人」等語相符（見本院上訴卷第33-38 、58-7 1
    頁），此外，復有台電公司告訴代理人提出之系爭房屋外觀
    張貼有「美濃民宿、0000000 、0000000000」之照片1 幀（
    見本院上訴卷第40頁）及中華電信公司行動電話「000000
    0000」申租人即用戶林俊清之查詢資料單（見原審卷第65-6
    6 頁）附卷可資佐證。綜據上開各節事證論述分析，吉城公
    司興建系爭3 戶房屋完成後，迄92年7 月1 日點交予前開三
    位買受人止，期間既或曾將房屋出租，或曾將房屋出借，且
    自91年間起，即簽訂買賣合約書，交由買受人整修、裝潢等
    使用，而被告之胞弟林俊清更在系爭房屋張貼民宿廣告，經
    營民宿，並曾繳納過系爭房屋之電費等事實，均堪以認定。
    本件系爭房屋既曾有多人進出居住、使用及實際管領過，顯
    見被告並非唯一有動機及有可能於系爭電度表上加裝電阻器
    之人，公訴意旨以被告係吉城公司負責人，而系爭房屋係吉
    城公司所有，即認被告係本件竊電罪嫌之犯罪行為人云云，
    洵屬推測及臆斷，要非可採。
  (四)再查，電業法第106條第3款之竊電罪，為結果犯，必須行為
    人所為「損壞或改變電度表之構造」等行為，發生「使其（
    電度表）失效不準」之結果，方該當於該條竊電罪之構成要
    件。本件系爭3具電度表，其內部固有遭人加裝電阻器改變
    構造，已詳如前述，惟上開加裝電阻器改變電度表構造之行
    為，是否確定已因此產生系爭3具電度表「失效不準」之結
    果？依證人即台電公司人員陳春芳證稱：「92年6月17日我
    們做例行性檢查，而發覺本案」、「（關於本件是如何研判
    從90年9月間至11月間起（電度表）有異常現象？）我們可
    以從電腦資料核對比較用電收費紀錄，從這些用電度數來研
    判，研判標準是之前用電多，90年9月過後發現用電減少，
    直到92年6月17日查獲換表後，發現用電又增加」、「（系
    爭3-33號房屋89年9至11月、90年9至11月、91年9至11月，
    用電度數比較，並無明顯差異，何以判斷用電有異常？）因
    為90年以後用電弧度比較減少，這是我們保守的研判，事實
    上有無在該時（在電度表內）裝設電阻器，我們無法確認」
    、「（系爭3-32號房屋之情形，89年度與90年度（用電量）
    ，並無明顯差異，如何研判用電有差異？）我們研判90年11
    月後，落差最大，但是否與實情相符，我們也無法正確認定
    」、「（系爭3-31號房屋之情形，89年度、90年度、91年度
    ，用電也無明顯差異，如何研判？）從90年11月後，用電落
    差比較大來研判」等語（見原審卷第128-129頁），及告訴
    人公司所提出之用電情形明細表、用電度數明細表（見偵二
    卷第19-24頁、偵三卷第19-21頁）等，顯示告訴人即台電公
    司就系爭3具電度表遭加裝電阻器，何時加裝？已否致電度
    表失準？並未經科學方法之鑑定與嚴格之驗證測試等依據，
    而係回溯歷年系爭房屋電度表各期電費收費紀錄上之用電度
    數，相互比較，直接以90年9至11月間，與之前及92年7月以
    後，用電度數之落差比較大，即逕推定係該期間系爭3具電
    度表遭加裝電阻器，且推認已致電度表不準。按系爭3戶房
    屋，有時閒置、有交給廣告公司促銷、有時出租、有時出借
    、有供證人林俊清經營民宿、有供買受人整修裝潢等，已詳
    如前述，使用原因、條件不一，各期用電度數自有高低落差
    、多寡不同，告訴人台電公司既未將上開主、客觀因素及特
    殊條件，列入各期用電度數高低落差大小之評估基準，足見
    其所推定系爭3具電度表於90年9至11月間遭加裝電阻器而失
    準乙節，明顯違反刑事訴訟程序認定犯罪事實應依「嚴格證
    明」之證據法則，職是，本件系爭3 戶電度表遭加裝電阻器
    改變電度表內構造之行為，是否確已致該電度表「失效不準
    」之結果？殊有疑議。
  (五)況倘依不同年度相同月份之用電度數差距大者，資為判定系
    爭電度表遭加裝電阻器之期間及已失準之標準，則「系爭3
    之33號房屋，於90年7月份、91年7月份之各該期應收電費，
    分別為557元、298元，2者相差259元；於90年11月份、91年
    11月份之各該期應收電費，分別為412元、315元，2者相差
    僅97元。」、「系爭3之32號房屋，於90年7月份、91年7月
    份之各期應收電費，分別為1029元、354元，2者相差達675
    元；於90年11月份、91年11月份之各該期應收電費，分別為
    845元、741 元，2者相差僅104元。」（參見上揭用電情形
    明細表及用電度數明細表），將被推定於91年5月間起至同
    年6月底之某日，其電度表遭加裝電阻器且致失準，同一標
    準，竟可得出數個不同之結論，顯見告訴人台電公司所提出
    之研判標準，非可採信。再參諸「系爭3之31號房屋，於91
    年1 月、3月、5月份之各期應收電費，與90年度相同月份之
    各期應收電費，相差無幾，並無明顯下降，如此更無法確認
    加裝在該房屋電度表之電阻器，係在90年9月間至11月間之
    某日」等情，益見公訴意旨單純以各期用電度數高低落差之
    大小，資為判斷系爭電度表何時遭加裝電阻器及已否失效不
    準，顯不可採。
  (六)公訴意旨以系爭3戶電度表，以92年9月至11月與91年9月至
    11月，不同年度相同一期電費相較，有明顯增加，據以推認
    90年9月至11月間某日，系爭電度表確遭人加裝電阻器，致
    該等電度表失效不準，至92年6月17日查獲改正後，電度表
    已準確，而回復正常之用電度數云云，惟吉城公司於92年7
    月間，已將系爭3戶房屋出售點交予買受人黃富美、李鋒一
    及李宜諭等3人，此已詳如前述，而系爭3戶房屋出售後，實
    際上係供被告之胞弟林俊清經營民宿使用，亦經證人林俊清
    於原審審理時證述綦詳（見原審卷第124頁），堪認系爭加
    裝電阻器之3戶電度表，於92年6月17日經台電公司更換新的
    電度表後，用電量明顯增加，係因林俊清經營民宿及買受人
    使用所致，準據上述，公訴意旨之論述引證，洵非的論，而
    不可採，公訴意旨認本件系爭3具電度表，係於90年9月迄11
    月間某日，遭被告加裝電阻器致失效不準等事實，顯屬不能
    證明，尚不得資為不利被告之認定。本件依告訴人及公訴人
    所提出之證據，既無法確認系爭3具電度表何時？遭何人加
    裝電阻器？且亦無法證明所加裝之電阻器已致各該電度表失
    效不準？自不得徒以被告係吉城公司之負責人，系爭房屋係
    吉城公司所有，系爭電度表係吉城公司向台電公司所申請安
    裝供電，即逕推認本件竊電之犯行，係吉城公司負責人即被
    告所為至明。
七、綜上所述，本件檢察官對於起訴之犯罪事實所提出之證據，
    ，既不足為被告有罪之積極證明，而其指出證明之方法，在
    客觀上並未達於一般人均不致有所懷疑而得確信被告確實涉
    有本件犯行之程度，且無從說服法院以形成被告有罪之心證
    ，此外，本院復查無其他積極證據，足認被告確有自行或指
    使他人在本件系爭3具電度表外破壞封印鎖及在電度表內加
    裝電阻器致使失效不準之犯行，揆諸前揭法律規定、判例意
    旨及基於無罪推定之原則，本件被告被訴涉犯電業法第106
    條之犯行，尚屬不能證明，自應為被告無罪之諭知。
八、原審因而以不能證明被告犯罪，而為被告無罪之諭知，核無
    違誤；公訴意旨仍執陳詞，指摘原判決不當，並非可採，已
    詳如上開理由六各項論述及評析，公訴人之上訴，為無理由
    ，應予駁回。
據上論斷，應依刑事訴訟法第368 條，判決如主文。
本案經檢察官郭振昌到庭執行職務。
中    華    民    國    99    年    1     月    18    日
                刑事第五庭    審判長法  官  曾永宗
                                    法  官  任森銓
                                    法  官  鍾宗霖
以上正本證明與原本無異。
檢察官如不服本判決應於收受本判決後10日內向本院提出上訴書
狀，其未敘述上訴理由者，並得於提起上訴後10日內向本院補提
理由書狀（應附繕本）。
中    華    民    國    99    年    1     月    18    日
                                    書記官  邱麗莉

司法院資訊處製作；財團法人民間司法改革基金會備份。
